【裁判字號】    95,交聲,276
【裁判日期】    951123
【裁判案由】    違反道路交通管理處罰條例聲明異議
【裁判全文】
臺灣新竹地方法院交通事件裁定         95年度交聲字第276號
原處分機關  交通部公路總局新竹區監理所新竹市監理站
異  議  人  甲○○
即受處分人
上列異議人因違反道路交通管理處罰條例案件，對於交通部公路
總局新竹區監理所新竹市監理站中華民國95年 9月26日竹監新四
字第裁51-E00000000號所為之違反道路交通管理事件裁決處分，
聲明異議，本院裁定如下：
    主  文
異議駁回。
    理  由
一、按汽車行駛於道路上，其駕駛人或前座乘客未繫安全帶者，
    處駕駛人新臺幣（下同）1,500 元罰鍰；又汽車行駛於道路
    上，其汽車駕駛人及前座乘客應依下列規定使用安全帶：腰
    部安全帶置於腰部以下，肩部安全帶固定位置應依個人調整
    ，避免安全帶纏繞過頸部，且應置手臂上端以上，道路交通
    管理處罰條例第31條第1 項前段、汽車駕駛人及前座乘客繫
    安全帶實施及宣導辦法第3條第1項第3 款後段分別定有明文
    。而受舉發違反道路交通管理事件之受處罰人，認為受舉發
    之違規行為應歸責他人者，應於舉發違反道路交通管理事件
    通知單應到案日期前，檢附相關證據及應歸責人相關證明文
    件，向處罰機關告知應歸責人，處罰機關應即另行通知應歸
    責人到案依法處理。逾期未依規定辦理者，仍依本條例各該
    違反條款規定處罰，道路交通管理處罰條例第85條第1 項亦
    有規定。另交通法庭認為聲明異議無理由者，應以裁定駁回
    之，道路交通案件處理辦法第19條亦定有明文。
二、原處分意旨略以：聲明異議人即受處分人甲○○所有車牌號
    碼Y3-8551號自用小客車，於民國95年8月13日18時14分許，
    行駛於新竹市○○路○○道五路處時，因前座乘客有未依規
    定繫妥安全帶之違規行為，為新竹市警察局交通隊警員陳龍
    全依據採證照片掣開竹市警交字第 E00000000號違規通知單
    ，逕行舉發異議人違反道路交通管理處罰條例第31條第 1項
    規定，嗣異議人於到案日期前向原處分機關即交通部公路總
    局新竹區監理所新竹市監理站提出申訴，經原處分機關函請
    舉發單位即新竹市警察局交通隊調查結果，仍認其確有前揭
    違規行為，乃據以裁處異議人罰緩1,500元。
三、異議人聲明異議意旨略以：依據採證照片所示，於上揭時、
    地乘坐車牌號碼Y3-8551 號自用小客車之前座乘客即異議人
    ，係將安全帶繫於右手腋下，與原處分機關所稱前座乘客有
    未繫安全帶之違規事實不符；又另稱於飛機上之安全帶亦是
    繫扣在腹部即可，且本件違規行為如遇警察臨檢，僅會施以
    口頭警告云云。是本件裁決處分所據既與事實不符，新竹市
    監理站所為之裁決處分即有違誤，爰依法聲明異議等語。
四、經查，異議人矢口否認有上揭違反道路交通管理處罰條例之
    行為，辯稱：其係將右肩上方安全帶拉下扣繫，且另於向原
    處分機關提出申訴時，自陳因有氣管敏感，易呼吸不順，故
    將安全帶穿越右手腋下繫扣云云。惟查：
(一)、異議人於前揭時地乘坐車牌號碼 Y3-8551號自用小客車之前
    座乘客位置，行經新竹市○○路○○道五路口，未依規定妥
    適扣繫安全帶等情，業據其於向原處分機關初次陳述及本件
    聲明異議中自書明確，有交通違規案件陳述單、聲明異議狀
    各乙份在卷可憑，復有本件舉發違規通知單暨採證翻拍照片
    3 幀附卷足稽，是異議人確有未依正確方式繫安全帶之事實
    ，堪認為真實。
(二)、次按道路交通管理處罰條例第31條第 1項要求汽車駕駛人及
    前座乘客行駛於道路上時需繫安全帶之規定，係為保障駕駛
    人及前座乘客之生命、身體安全，避免身體因強大之外力碰
    撞，造成重大傷亡，倘未依安全帶之設計規定方式扣繫完善
    ，即無法達到保障駕駛人及前座乘客生命、身體安全之立法
    目的，是為貫徹法文之立法意旨，本條所稱「未繫安全帶」
    ，尚應包括未依設計規定方式扣繫安全帶甚明。再按交通部
    87年11月13日交路（87）字第049161號函釋：依道路交通管
    理處罰條例第31條第1 項立法保護駕駛人及前座乘客之旨意
    ，汽車專用安全帶之扣繫應依其原廠設計規定方式操作，另
    因小客車前排兩側應為3 點式之安全帶，故駕駛人及前座乘
    客應依3 點式安全帶設計規定－即橫跨左肩（駕駛人）或右
    肩（前座乘客）後再橫跨腰部方式扣繫完善，方得認有依規
    定繫安全帶。故揆諸上揭說明，前座乘客依規定繫綁安全帶
    係為前座乘客之安全，異議人未依設計規定方式而將安全帶
    自右手腋下穿越繫扣，已使安全帶喪失足夠之安全防護作用
    ，自難認有依規定為安全帶之繫扣，實與未繫安全帶無異。
    又異議人雖於接獲舉發單後向原處分機關提出申訴時，另辯
    稱因有氣管敏感、呼吸不順等症狀，連衣服都不適應碰觸前
    面脖子，故將安全帶拉至右手腋下云云，惟此未見異議人另
    舉其他事證，如就醫證明或病歷表等資料可資佐證，況車上
    又非無其他座位可供選擇，異議人仍任意為搭乘前座乘客位
    置且未依規定妥繫安全帶，致處於無足夠之安全防護之境，
    異議人違反道路交通管理處罰條例第31條第1 項之事實，已
    堪認定。
(三)、至異議人所稱飛機安全帶係繫扣於腹部、逕行舉發與臨檢時
    交通警員執法標準不一等語，或為因該動力交通工具有不同
    而有不同之安全設計，或為警員執法上行政便宜原則之範疇
    ，與本件異議人違規事實均無關涉，異議人其餘所辯，實屬
    卸責之詞，委無可採之處。
(四)、再異議人除以上開理由提出異議外，並未於舉發違反道路交
    通管理事件通知單應到案日期前，檢附相關證據及應歸責人
    相關證明文件，向處罰機關告知應歸責人，是依道路交通管
    理處罰條例第85條第1 項規定，異議人自應受上揭原處分意
    旨欄所載之裁罰，亦無違誤。
五、綜上所述，異議人確有於上開時地乘坐汽車前座乘客位置行
    駛於道路上，未繫安全帶之違規事實，原處分機關依道路交
    通管理處罰條例第31條第1 項之規定，裁處聲明異議人罰鍰
    1,500 元，認事用法核無違誤，本件異議為無理由，應予駁
    回。
六、據上論斷，應依道路交通案件處理辦法第19條，裁定如主文
    。
中    華    民    國    95    年    11    月    23    日
                  交通法庭法  官  楊數盈
以上正本證明與原本無異。
如不服本裁定應於送達後5日內向本院提出抗告狀。
                          書記官  謝國聖
中    華    民    國    95    年    11    月    23    日


司法院資訊處製作；財團法人民間司法改革基金會備份。
